【裁判字號】    97,交聲,2524
【裁判日期】    971230
【裁判案由】    聲明異議
【裁判全文】
臺灣高雄地方法院交通事件裁定        97年度交聲字第2524號
原處分機關  高雄市政府交通局
異  議  人  丙○○
上列受處分人因聲明異議案件，對於高雄市政府交通局民國97年
10月28日所為之處分（原處分：高市交裁字第裁32-C00000000號
），聲明異議，本院裁定如下：
    主  文
原處分撤銷。
丙○○不罰。
    理  由
一、原處分意旨略以：受處分人即異議人丙○○所有之車號YAS-
    830 號重型機車，於民國96年5 月12日11時15分許，在臺北
    縣樹林市○○路27號前，經警舉發「駕車行經有燈光號誌管
    制之交岔路口闖紅燈」之違規，依道路交通管理處罰條例第
    53條第1 項規定，處罰鍰新台幣（以下同）1800元。
二、聲明異議意旨略以：異議人於95年12月20日起，任職於花蓮
    市良政電動工具行，至96年11月3 日為止，期間前開機車均
    停放在高雄市家中，並未使用，且該車亦未曾離開過高雄市
    ，為此聲明異議，請將原處分撤銷等語。
三、按法院受理交通事件，準用刑事訴訟法之規定，道路交通管
    理處罰條例第89條前段定有明文。而按犯罪事實應依證據認
    定，無證據不得認定其犯罪事實；又不能證明被告犯罪者，
    應諭知無罪之判決，刑事訴訟法第154條第2項、第301條第1
    項分別有明定。又認定不利於被告之事實，須依積極證據，
    苟積極證據不足為不利於被告事實之認定時，即應為有利於
    被告之認定，更不必有何有利之證據；認定犯罪事實所憑之
    證據，雖不以直接證據為限，間接證據亦包括在內，然而無
    論直接或間接證據，其為訴訟上之證明，須於通常一般之人
    均不致有所懷疑，而得確信為真實之程度者，始得據為有罪
    之認定，若其關於被告是否犯罪之證明未能達此程度，而有
    合理性懷疑之存在，致使無從形成有罪之確信，根據「罪證
    有疑，利於被告」之證據法則，即不得遽為不利於被告之認
    定（30年上字第816號、76年台上字第4986號判例參照）。
    基此，法院於受理違反道路交通管理處罰條例案件時，亦應
    有其適用，易言之，法院於踐行完調查證據之程序後，為事
    實之認定時，如就原處分機關所認定之行為人違規事實仍有
    合理之懷疑，而無法達到確信行為人確有該當於道路交通管
    理處罰條例各該處罰條文之構成事件事實時，即應依刑事訴
    訟上之待證事實「倘有懷疑，則從被告之利益作解釋」之證
    據法則，作對受處分人有利之認定。且執行交通勤務警察依
    法律規定掣單舉發違反道路交通管理處罰條例所列之違規事
    實，並由公路主管機關裁決處罰，係行政機關執行公權力措
    施而對外直接發生法律效果之單方行政行為，本質上為行政
    處分，亦即公務員基於職務上權力，依法就特定之具體事件
    所為具公法上效果之單方行政行為，該行政處分其實質內容
    是否正確、違法，於受處分人有爭執時，基於今日政治、經
    濟、文化及社會結構變遷，以及行政訴訟上當事人之法的對
    等性觀念，公路主管機關對於人民有所處罰，此課以人民負
    擔之事實，必須由處罰或舉發機關證明人民違法事實（行政
    訴訟法第136條準用民事訴訟法第277條規定參照，行政法院
    39年判字第2號並著有判例可資參照），從而，法院就道路
    交通案件聲明異議之處理，認定受處分人道路交通違規之事
    實，準用刑事訴訟法證據章規定之結果，仍應依積極證據認
    定之，不宜僅憑警察機關員警逕行開立之舉發違反道路交通
    管理事件通知單及主管機關違反道路交通管理事件裁決書，
    即推定受處分人有道路交通違規之事實。而警察機關員警就
    交通違規之舉發（填載道路交通管理事件通知書），除在維
    護交通秩序公共利益外，尚涉及員警之個人績效，其與受舉
    發人係處於利害關係人對立之地位，交通違規舉發警員之舉
    發，既係以使受舉發人受交通違規裁罰為目的，且係利害關
    係人，是其所為之舉發是否與事實相符，仍應調查其他證據
    以資審認。
四、原處分意旨認異議人有上開違規情節，係以臺北縣政府警察
    局舉發違反道路交通管理事件通知單1 張，及臺南縣政府警
    察局歸仁分局97年9 月15日南縣歸警五字第0970015722號書
    函覆稱：「經查當時YAS-830 號重機車由中山路保安路闖紅
    燈行駛，執勤員警見狀攔停，台端（指異議人）不停，逕自
    離去，經確認車號、車種、顏色無訛，始逕行舉發，任（認
    ）事用法，應無不當」等語為據。然查：
  (一)異議人自95年12月22日起，至96年11月3 日為止，任職設於
    花蓮市○○里○○街50號1 樓之良政電動工具行此情，有良
    政電動工具行出具之證明書、勞工保險卡各1 紙在卷可稽，
    可以信為真實。而異議人前開機車，於異議人任職良政電動
    工具行期間，停放於高雄市○○區○○路499 號住處，除異
    議人之父藍志聰外，並無他人騎乘之情，亦經證人即異議人
    之母乙○○到庭結證在卷。本院依職權查詢藍志聰於本件舉
    發期間之入出境資料得知，藍志聰於96年4 月17日自高雄市
    小港機場出境後，至96年5 月16日始再自高雄市小港機場入
    境之情無訛，亦有法務部- 入出境資訊連結作業查詢資料1
    份在卷可憑。參以重型機車，性質上屬於短程交通工具，供
    人於同縣市或鄰近縣市範圍內騎乘使用，通常情形下，不至
    由使用人直接騎乘至距離數百公里以外之他縣市此節，異議
    人前開所指，已非無據。
  (二)雖證人即本件舉發員警甲○○到庭證稱：當時伊與另一位同
    仁在樹林市○○路取締違規，攔查1 部重型機車，該重型機
    車沒有停就衝走了，伊看車牌用原子筆馬上記在手上，回去
    調閱電腦資料就開單舉發；雖然有發生過拒絕攔檢逃逸車輛
    行進速度太快，所以看不清楚車牌號碼之情形，但在該種情
    形，伊就不會開單告發；在記下車牌號碼再事後開單舉發這
    種情況，沒有發生過車牌號碼記錯之情形等語；惟於同日庭
    訊亦自承：因為事隔太久，本件舉發當時之騎士性別、機車
    顏色、機車廠牌均不復記憶之情在卷；衡以甲○○掣發本件
    逕行舉發通知單緣由，係因違規行為人騎乘機車闖紅燈，不
    服員警攔檢而逃逸此節，則本件舉發當時，違規車輛行進速
    度必然甚快，甲○○值此情況，於倉促之際，是否能將違規
    車輛車牌號碼正確觀察、記錄，並非無疑，是其所為之舉發
    是否與事實相符，不宜僅以其到庭所為前開證述為唯一論據
    ，仍應調查其他證據以資審認。
  (三)而本件除前述臺北縣政府警察局局舉發違反道路交通管理事
    件通知單外，查無其他積極事證，足認異議人確有於前開時
    地，騎乘前開機車，行經有燈光號誌管制之交岔路口闖紅燈
    之違規行為，本件舉發異議人之違規事實尚乏充足證據。依
    首揭判例意旨，原處分機關所為之證明，於通常一般人仍有
    合理之懷疑存在，尚未達於可確信其真實之程度，在該合理
    懷疑尚未剔除前，自不能為有違規事實存在之認定，是原處
    分機關遽對受處分人為前開裁決，即難認為允當，應認本件
    異議為有理由。原處分機關未察逕對異議人加以裁罰，即難
    認允恰，自應由本院撤銷原處分，並逕諭知異議人不罰。
據上論結，應依道路交通案件處理辦法第20條，裁定如主文。
中    華    民    國    97    年    12    月    30    日
                    交通法庭  法  官  陳思睿
以上正本證明與原本無異。
如不服本裁定，應於收受送達後5 日內向本院提出抗告狀（應附
繕本）。
中    華    民    國    97    年    12    月    30    日
                              書記官  何慧娟


司法院資訊處製作；財團法人民間司法改革基金會備份。
